臺灣高雄地方法院刑事判決　　　　　　　　　　　　　九十一年度易字第五四號
　　公　訴　人　臺灣高雄地方法院檢察署檢察官
　　被　　　告　丁○○
　　　　　　　　戊○○
　　　　　　　　丙○○
　　共　　　同　王伊忱
　　選任辯護人　陳景裕
　　　　　　　　鄭美玲
右列被告等因妨害自由等案件，經檢察官提起公訴（九十一年度偵字第七二號），本
院判決如左：
    主  文
丁○○、戊○○、丙○○被訴恐嚇部分，均無罪。
其餘被訴強制及公然侮辱部分，均公訴不受理。
    理  由
壹、無罪部分：
一、公訴意旨略以：被告丁○○、丙○○、戊○○等三人均係中華民國研究日據時代
    德國舊馬克協會（以下簡稱「德國舊馬克協會」）之會員，丁○○並擔任秘書長
    職務，渠等三人因擬訴求日本國賠償日本戰時債券，竟基於恐嚇之概括犯意聯絡
    ，於民國九十年八月二十一日及同年九月十二日等兩天，連續召集多位不詳姓名
    之民眾，前往位於高雄市新興區○○○路二號十二樓之「日商第一勸業銀行高雄
    分行」（下稱勸業銀行）內，向銀行行員恫嚇稱：「這一次美國遭『九一一』自
    殺式攻擊」等語，暗示將採取同一手段為報復，使該銀行之行員心生畏懼，致生
    危害於安全，因認被告三人涉有刑法第三百零五條之恐嚇罪嫌。
二、按犯罪事實應依證據認定之，無證據不得推定其犯罪事實。又不能證明被告犯罪
    者，應諭知無罪之判決，刑事訴訟法第一百五十四條、第三百零一條第一項分別
    定有明文。又按刑法第三百零五條恐嚇罪之主觀構成要件，行為人雖不以真有實
    現加害之意圖為必要，然仍須有施以恐嚇之不法惡害犯意，而客觀上需行為人將
    其加害生命、身體、自由、名譽與財產等事項通知他人，合先敘明。本件公訴人
    指訴被告三人犯有恐嚇犯行，無非係以告訴人乙○○及甲○○之指訴為其主要之
    論據，訊據被告三人固不否認有在右揭時、地，提及美國之「九一一」自殺式攻
    擊事件等語，惟堅詞否認有何恐嚇之犯意，均辯稱：我們只是把該事件當作比喻
    ，意指美國就是因為沒有和別人講道理才會有「九一一」事件之發生，希望他們
    可以講道理等語。
三、經查，告訴人乙○○及甲○○於警訊中均指稱：「被告以這次『九一一』美國遭
    攻擊事件為比喻，也要以此手段對付我們，出言恐嚇我們，使我們心生畏懼」等
    語（見警卷第二、三頁），被告丁○○亦自承有提及美國之「九一一」攻擊事件
    等語（見九十一年六月十日審判筆錄），足認被告三人於前揭抗議行為中，確有
    於言詞中提到美國之「九一一」自殺式攻擊事件等情無訛。然查，被告三人均為
    德國舊馬克協會之會員，被告丁○○並擔任秘書長一職，而德國舊馬克乃係日本
    政府於台灣光復前所發行之公債之一，當時我國民眾多有遭日本殖民政府強迫購
    買者，我國外交部並於八十三年曾促成由中日雙方國會議員各自組成懇談會，以
    便針對日方對我債務問題進行交涉，經雙方四次協商結果，僅達成就五項確定債
    務（軍餉、軍儲、一般郵政儲金、年金及簡易保險），以政治方式解決之共識，
    外交部仍繼續透過多種管道尋求與日方交涉共謀可行之解決途徑，此有行政院外
    交部八十七年十月二十六日外（八七）亞太一字第八七０三０二六０三０號函附
    卷可稽，是被告三人本擬訴求日本賠償上揭於光復前所發行之德國舊馬克公債，
    方選擇至日商經營之勸業銀行表達意見，於此特殊之歷史背景下，縱被告等於表
    達意見的過程中，有以較為激烈之言詞提及美國之「九一一」攻擊事件，亦難遽
    認被告等即係以此針對勸業銀行之行員作加害生命、身體事項之通知。再查，美
    國發生之「九一一」攻擊事件，乃係於西元二００一年九月十一日美東時間八時
    四十五分許，美國首府和紐約等地，陸續遭以奧薩瑪．賓拉登為主謀之回教恐怖
    組織，以縝密之劫機方式作自殺式攻擊，造成美國民眾數千人死傷之慘劇，震驚
    全世界，美國對恐怖主義宣戰並進入實際備戰狀態，具體行動至少包括：提升戰
    備、徵召後備軍人、以及要求巴基斯坦同意美國軍機進入領空執行任務等等，我
    國媒體於於該事件發生時，亦就上揭相關資訊為大幅深入之報導，此攻擊事件之
    發生乃係源於美國與阿拉伯地區某些激進回教組織之歷史夙仇，參雜複雜之政治
    、經濟及軍事因素所致，此較之被告三人僅係單純至日商勸業銀行尋求日本方面
    對戰時債券提出回應，因一時激憤方有較激烈言論之情形顯有不同；況告訴人乙○○及甲○○於警訊中亦表示明知被告三人係因日本戰時債券之相關問題而要求
    賠償等情（見警卷第二、三頁），再佐以被告三人與勸業銀行行員本無仇怨，是
    此與一般之恐嚇犯行尚屬有間，被告三人辯稱係以美國之「九一一」攻擊事件來
    比喻日本對此事件處理不當，並無以此恐嚇勸業銀行行員之犯意等語，堪以採信
    。縱上所述，實難因被告三人於抗議過程中提及美國「九一一」攻擊事件，遽認
    被告三人有何以加害生命、身體之事項通知他人之犯行。縱上所述，公訴意旨所
    指被告三人之行為，尚與恐嚇罪之構成要件有間，此外查無其他證據足資認定其
    等犯有恐嚇犯行，不能證明被告犯罪，依法應為無罪判決之諭知。
貳、諭知不受理部分：
一、公訴意旨另以：被告丁○○、丙○○、戊○○等三人，共同基於妨害人行使權利
    及妨害名譽之概括犯意聯絡，於九十年八月二十一日及同年九月十二日等兩天，
    連續召集多位不詳姓名之民眾，前往位於高雄市新興區○○○路二號十二樓之勸
    業銀行內，向該銀行之大門、營業廳、櫃檯及內部營業場所丟擲雞蛋，致該銀行
    之營業癱瘓，妨害該銀行業務之正常運作，並口出：「幹你娘」等穢語，公然侮
    辱該銀行之行員，因認被告三人均涉犯刑法第三百零四條第一項之強制罪嫌及同
    法第三百零九條之公然侮辱罪嫌。
二、按已經提起公訴或自訴之案件，在同一法院重行起訴者，應諭知不受理之判決，
    並得不經言詞辯論為之，刑事訴訟法第三百零三條第二款、第三百零七條分別定
    有明文，又上開一事不再理之原則，關於實質上一罪或裁判上一罪，亦均有其適
    用，最高法院四十九年度台非字第二○三號判例可資參照。
三、查被告三人另於九十年九月十二日上午十時三十三分許，因召集不詳姓名之群眾
    ，前往高雄市苓雅區○○○路八七號十樓之「日本在台交流協會高雄事務所」（
    以下簡稱「日本交流協會」）內，以丟擲雞蛋之方式，使日本交流協會受理申請
    案件之櫃臺關閉一日，妨害民眾案件之申請及日本交流協會業務之正常運作，所
    為涉犯刑法第三百零四條第一項之強制罪嫌，經檢察官以九十年度偵字第一八七
    一六號提起公訴，有上開案件起訴書附卷足憑，現繫屬於本院丑股以九十年度易
    字第七三號審理中，尚未確定，與本案時間緊接，所犯構成要件相同，與本案具
  有連續犯之關係，應係裁判上一罪，揆諸前開說明，就本件被告三人涉犯刑法第
    三百零四條第一項強制罪之部分，爰為諭知不受理之判決。
四、又按告訴乃論之罪，告訴人於第一審辯論終結前，得撤回其告訴；又告訴經撤回
    者，法院應諭知不受理之判決，刑事訴訟法第二百三十八條第一項，及第三百零
    三條第三款定有明文。
五、本件被告因公然侮案件，經檢察官提起公訴，認被告因侮辱勸業銀行行員乙○○
    及甲○○二人，係犯刑法第三百零九條第一項之公然侮辱罪，依同法第三百十四
    條之規定，須告訴乃論。茲據告訴人乙○○、甲○○二人於第一審辯論終結前，
    於九十一年四月二十四日以書狀撤回告訴，有撤回告訴狀一紙附卷可稽，揆諸前
    開說明，就本件被告三人涉犯刑法第三百零九條第一項公然侮辱罪之部分，爰為
    諭知不受理之判決。
據上論斷，應依刑事訴訟法第三百零一條第一項、第三百零三條第二款、第三款，判
決如主文。
中    華    民    國      九十一      年      六      月     二十四     日
                                  臺灣高雄地方法院刑事第四庭
                                      審判長法  官  黃建榮
                    法  官  程克琳
                                            法  官  盧怡秀
右正本證明與原本無異。
如不服本判決，應於判決送達後十日內，向本院提出上訴狀。
                                            書記官  林宜正
中    華    民    國      九十一      年      六      月     二十五     日
